【裁判字號】    90,交聲,730
【裁判日期】    900927
【裁判案由】    交管條例聲異
【裁判全文】
臺灣板橋地方法院交通事件裁定                    九十年度交聲字第七三０號
    原處分機關  交通部公路局台北區監理所
    異  議  人  甲○○
右列受處分人因違反道路交通管理處罰條例案件，對於臺北市政府警察局中山分局北
市警交大字第Ａ00000000號處分，聲明異議。本院裁定如左：
    主  文
異議駁回。
    理  由
一、按受處分人，不服第八條主管機關所為之處罰，得於接到裁決書之翌日起二十日
    內，向管轄地方法院聲明異議；道路交通管理處罰條例第八十七條第一項定有明
    文。
二、本件異議意旨略以：異議人於民國（下同）九十年五月二十日上午，行車經過台
    北市新生高架橋時，坐於異議人所有之ＣＷ─二一三二號自小客車前座，有依規
    定繫安全帶，惟經警照相舉發該車前座乘客未依規定方式繫安全帶，經申訴後，
    舉發單位亦函復異議人稱，前座乘客有依規定繫安全帶，惟懷中兒童未依規定乘
    座於後座等語，是前座乘客既有依規定繫安全帶，則無違法，原處分機關竟予以
    處罰，自難甘服，爰依法聲明異議云云。
三、經查，本件異議人即受處分人因於九十年五月二十日十時七分，行車經過台北市
    新生高架橋時，坐於異議人所有之ＣＷ─二一三二號自小客車前座，因汽車前座
    乘客未繫安全帶，經警照相舉發，異議人不服該處分，於九十年六月十二日向原
    舉發之臺北市政府警察局中山分局提出申訴，經該局答覆後，於六月二十九日投
    郵，向交通部公路局台北區監理所對前開舉發單異議，經該所於同年七月二日收
    文，惟該所於同年七月四日始為裁決等情，有前開舉發單影本、臺北市政府警察
    局中山分局九十年六月二十一日北市警中分交字第九０六三００三一００號函、
    異議狀、交通部公路局台北區監理所九十年七月四日北監五字第裁四０－Ａ00
    000000號裁決書附卷可稽，是異議人異議當時，交通部公路局台北區監理
    所既尚未就異議人之違規行為作出裁罰，異議人係就台北市政府警察局中山分局
    之舉發單聲明異議，於法即有未合，按諸前揭規定，本件異議人之異議自非適法
    ，應予駁回。
四、再按小客車行駛於公告之專用快速道路，其汽車駕駛人或前座乘客未繫安全帶者
    ，處汽車駕駛人新台幣一千五百元罰鍰。再處理機關對於逕行舉發之違反道路交
    通管理事件，其汽車所有人已到案告知違規駕駛人姓名、住址者，應即另行擇期
    通知違規駕駛人到案依法處理。汽車所有人逾期不到案或不告知違規駕駛人之姓
    名、住址者，依道路交通管理處罰條例第八十五條第三項規定，處罰汽車所有人
    。修正前道路交通管理處罰條例第三十一條第一項（按前開條例於九十年一月十
    七日修正、同年六月一日施行）、違反道路交通管理事件統一裁罰標準及處理細
    則第二十四條，分別定有明文。經查：異議人雖係坐於前座之乘客，惟其為汽車
    所有人，且其未到案告知違規駕駛人姓名、住址，依道路交通管理事件統一裁罰
    標準及處理細則第二十四條之規定，自得以異議人為處罰對象，合先敘明。再依
    異議人提出之舉發機關採證相片所示，異議人座於前座，有依規繫安全帶，惟懷
    中兒童未繫安全帶甚為明確，此亦為異議人所是認，則座於前座之異議人懷中兒
    童亦屬「前座乘客」，自應依規定繫安全帶，該兒童未繫安全帶自屬違反前開規
    定。雖異議人辯稱：我有繫即可，兒童在我懷中較繫安全帶或獨自坐於後座安全
    ，且後座尚有二名兒童在睡覺，無空間可容另名兒童云云。惟依道路交通安全規
    則第八十九條之規定，兒童本應坐於小客車之後座，異議人未依前開規定，已嚴
    重影響該名兒童之安全，且若果如異議人所辯，車內尚有二名兒童在後座休憩，
    衡情更應有成年人在後座照顧，異議人前開做法，已枉顧車內所有兒童之安全。
    若果兒童人數較多，則為安全考量，是否駕車外出或以何種方式外出，則係異議
    人應自行考量之事。交通安全規則係立法單位匯集專家、學者為國民行的安全所
    設置之法律規定，國民應切實遵守，以維護行的安全，附此敘明。
據上論斷，應依道路交通案件處理辦法第十八條，裁定如主文。
中      華      民      國    九十    年      九      月    二十七  日
                                      臺灣板橋地方法院交通法庭
                                          法  官  王  敏  慧
右正本證明與原本無異。
如不服本裁定應於裁定送達後五日內向本院提出抗告狀。
                                          書記官  廖  美  紅
中      華      民      國    九十    年      十      月      二      日


司法院資訊處製作；財團法人民間司法改革基金會備份。
